臺灣高等法院高雄分院刑事判決
上　訴　人　臺灣高雄地方法院檢察署檢察官
上　訴　人
即　被　告　甲○○
　　　　　　　　　　　之1
上列上訴人因被告違反毒品危害防制條例案件，不服臺灣高雄地
方法院94年度訴字第1221號中華民國94年5 月27日第一審判決（
起訴案號：臺灣高雄地方法院檢察署94年度毒偵字第1732號，移
送併辦案號: 台灣高雄地方法院檢察署94年度毒偵字第3447號）
，提起上訴 (移送併辦案號: 台灣高雄地方法院檢察署94年度毒
偵字第4756號)， 本院判決如下：
     主  文
原判決撤銷。
甲○○連續施用第一級毒品，處有期徒刑拾壹月；扣案海洛因貳
包（均含包裝袋，驗後淨重合計為零點肆公克，包裝重合計為
零點肆玖公克），均沒收銷燬之。
    事  實
一、甲○○前因施用毒品案件，經原審法院以91年度毒聲字第53
    96號裁定送觀察、勒戒後，認有繼續施用毒品之傾向，再經
    原審法院以91年度毒聲字第6524號裁定送強制戒治，嗣經停
    止戒治（台灣高雄地方法院92年度毒聲字第2481號裁定）、
    撤銷停止戒治（台灣高雄地方法院92年度毒聲字第5820號）
    程序，於93年5 月30日，因強制戒治執行完畢而釋放，93年
    6 月7 日，由臺灣高雄地方法院檢察署檢察官以93年度戒毒
    偵字第621 號不起訴處分確定。詎仍不知悔改，於強制戒治
    執行完畢釋放後（即93年5 月30日）5 年內，復基於施用第
    一級毒品海洛因之概括犯意，自93年6 月初某日起至94年 4
    月11日止，在高雄市○○路公園廁所內，以將第一級毒品海
    洛因置於注射針筒內，再以水稀釋後注射進入體內之方式施
    用第一級毒品海洛因，平均1 至2 天施用1 次，連續施用第
    一級毒品海洛因多次。嗣於(一)94年1 月29日14時許，在高雄
    市新興區○○○○路103 號前，為警查獲，並扣得海洛因 2
    包（含包裝袋，驗後淨重合計為0.43公克，包裝重合計為0.
    49公克）；(二)94年3 月17日15時30分許，在高雄市○○區○
    ○路28號前，為警查獲，經採集其尿液送驗後，查知上情。
    (三)復於94年4 月11日下午4 時許，在高雄市○○路公園廁所
    內，以同上方式施用第一級毒品海洛因。於94年4 月12日下
    午3 時10分，經高雄市政府警察局新興分局採尿送驗而查獲
    。
二、案經高雄市政府警察局、高雄市政府警察局鹽埕分局、高雄
    市政府警察局鼓山分局報告臺灣高雄地方法院檢察署檢察官
    偵查起訴及移送併案審理。
    理  由
一、訊據上訴人即被告甲○○坦承連續施用第一級毒品海洛因不
    諱，於原審法院審理時亦同此供承無異 (見原審卷第35頁第
    8 行以下、第37頁倒數第10行以下、第38頁第2 行以下）。
    而被告3 次被查獲後，經採集其尿液送驗，結果均呈嗎啡陽
    性反應（均以GC／MS方式檢驗），有高雄市立凱旋醫院94年
    2 月24日轉碼編號00000000號、94年3 月28日轉碼編號0000
    0000號濫用藥物尿液檢驗報告 (見94年度毒偵字第1732號偵
    查卷第15、23頁；見94年度毒偵字第3447號偵查卷第25頁）
    、長榮大學94年4 月22日確認報告 (見高雄市政府警察局鼓
    山分局高市警鼓分三字第0940010972號警卷第8 頁)可 資參
    證。另扣案海洛因2 包（含包裝袋，驗後淨重合計為0.43公
    克，包裝重合計為0.49公克），經送驗後，確含有海洛因成
    分，亦有法務部調查局94年3 月18日調科壹字第220019403
    號鑑定通知書附卷 (見94年度毒偵字第1732號偵查卷第24頁
    ）可證。按海洛因施用入人體後，水解還原成嗎啡，再循嗎
    啡之代謝方式排出體外，行政院衛生署藥物食品檢驗局以（
    73）藥檢壹字第030221號函說明綦詳。又被告之自白，非出
    於強暴、脅迫、利誘、詐欺、疲勞訊問、違法羈押或其他不
    當方法，且與事實相符者，得為證據，刑事訴訟法第156 第
    1 項定有明文。亦即被告之自白係出於自由意思，且與事實
    相符者，即有證據能力，本件被告迭次自白係出於自由意志
    ，自得採為本件判決之基礎。又刑事訴訟法第159 條之4 規
    定: 「除前三條之情形外，下列文書亦得為證據：一除顯有
    不可信之情況外，公務員職務上製作之紀錄文書、證明文書
    。二除顯有不可信之情況外，從事業務之人於業務上或通常
    業務過程所須製作之紀錄文書、證明文書。三除前二款之情
    形外，其他於可信之特別情況下所製作之文書。」，本件上
    揭衛生署函、高雄市立凱旋醫院之濫用藥物尿液檢驗報告及
    法務部調查局之毒品鑑定通知書，或係公務員職務上製作之
    文書或係從事業務之人於業務上或通常業務過程所須製作之
    文書，經查亦無顯不可信之情況，上開文書應具有證據能力
    。綜合上揭各證據資料研析，足認被告之自白連續施用第一
    級毒品海洛因，與事實相符，應堪採信。
二、按犯毒品危害防制條例第10條之罪，經觀察勒戒後，認有繼
    續施用毒品之傾向者，應由檢察官聲請法院裁定令入戒治處
    所施以強制戒治，強制戒治期滿，應由檢察官為不起訴處分
    。經強制戒治執行完畢釋放後，5 年內再犯第10條之罪，依
    92年1 月9 日修正施行之毒品危害防制條例第23條第2 項規
    定意旨，應由檢察官偵查起訴。查被告前因施用毒品案件，
    原審法院以91年度毒聲字第5396號裁定送觀察、勒戒後，認
    有繼續施用毒品之傾向，再經原審法院以91年度毒聲字第65
    24號裁定送強制戒治，嗣經停止戒治（92年度毒聲字第2481
    號裁定）、撤銷停止戒治（92年度毒聲字第5820號）程序，
    於93年5 月30日，因強制戒治執行完畢而釋放，93年6 月 7
    日，由臺灣高雄地方法院檢察署檢察官以93年度戒毒偵字第
    621 號處分不起訴確定等情，有臺灣高雄地方法院檢察署刑
    案資料查註紀錄表、臺灣高等法院被告全國前案紀錄表及臺
    灣高雄地方法院被告院內索引卡紀錄表可證。被告於強制戒
    治執行完畢釋放後（93年5 月30日）5 年內再犯本件毒品危
    害防制條例第10條之罪，是依前開說明，自應依法論科。
三、海洛因為毒品危害防制條例所稱之第一級毒品，此觀諸該條
    例第2 條第2 項第1 款甚明，被告施用第一級毒品海洛因，
    核其所為，係違反毒品危害防制條例第10條第1 項施用第一
    級毒品罪。被告施用海洛因多次，時間緊接，機會同一，觸
    犯犯構要件相同之罪名，顯係基於概括之犯意反覆為之，應
    依連續犯之規定論以一罪，並依法加重其刑。被告施用第一
    級毒品前持有第一級毒品之行為，本應各論以持有之罪，惟
    各該次持有毒品之低度行為均為其後施用毒品之高度行為所
    吸收，不另論罪。檢察官雖僅就被告於93年12底至94年1 月
    29 日 止之犯罪行為起訴，餘者未於起訴書中敘及，但連續
    犯為裁判上一罪，檢察官就犯罪事實一部起訴，依刑事訴訟
    法第267 條規定，其效力及於全部，法院自屬有權全部審判
    。
四、原審為科刑之判決，固非無見，惟原判決對於屬起訴效力所
    及而未於起訴書中敘明之如事實欄所示「(三)」部分，不及審
    酌，自有未洽，檢察官上訴意旨指摘原判決此部分不及審酌
    不當並移送併辦，被告上訴意旨直承連續施用第一級毒品海
    洛因犯罪，亦要求併辦如事實欄所示「(三)」部分，均有理由
    ，原判決即屬無可維持，應由本院撤銷改判，爰審酌被告經
    觀察勒戒、強制戒治後，均未戒絕毒品，再犯連續施用毒品
    ，顯見其自制力不足，無法擺脫毒品，故應藉由刑罰之執行
    ，以收教化之功能，並參以被告犯後坦承施用毒品犯行，所
    犯係自戕行為，尚未害及他人及被告施用毒品時間非短等一
    切情狀，量處如主文所示之刑，以資懲儆 (原審審酌之範圍
    較小，檢察官上訴移送併辦之後，本院審酌之範圍較大，自
    應量處較原審為重之刑)。 又被告於94年1 月29日14時許，
    在高雄市新興區○○○○路103 號前，為警查獲，並扣得海
    洛因2 包（含包裝袋，驗後淨重合計為0.43公克，包裝重合
    計為0.49公克），而該物品經送驗後，確含有海洛因成分，
    亦有法務部調查局前開號鑑定通知書可參，因該物係屬第一
    級毒品，依毒品危害防制條例第18條第1 項前段，不問屬於
    犯人與否，沒收銷燬之（包裝袋部分，因與毒品難以析離，
    應一體視同毒品，並沒收銷燬之；送驗如有耗損，因已滅失
    ，爰不沒收銷燬之）。
據上論斷，應依刑事訴訟法第369 條第1 項前段、第364 條、第
299 條第1 項前段，毒品危害防制條例第10條第1 項、第18條第
1 項前段，刑法第11條、第56條，判決如主文。
本案經檢察官張其主到庭執行職務。
中　　華　　民　　國　　94　　年　　8 　　月　　9　　日
                  刑事第二庭    審判長法  官  林正雄
                                      法  官  黃壽燕
                                      法  官  陳啟造
以上正本證明與原本無異。
如不服本判決應於收受本判決後10日內向本院提出上訴書狀，其
未敘述上訴理由者，並得於提起上訴後10日內向本院補提理由書
狀（均須按他造當事人之人數附繕本）「切勿逕送上級法院」。
中　　華　　民　　國　　94　　年　　8 　　月　　9　　日
　　　　　　　　　　　　　　　　　　　書記官  黃琳群
附錄本判決論罪科刑之法條：
毒品危害防制條例第10條
施用第一級毒品者，處 6 月以上 5 年以下有期徒刑。
